臺北高等行政法院判決
　　　　　　　　　　　　　　　　　　 96年度簡字第00699號
原　　　告　邱進發即邱進發建築師事務所
被　　　告　勞工保險局
代　表　人　甲○○（總經理）
訴訟代理人　乙○○兼送達代收.
　　　　　　丙○○
上列當事人間因勞工保險條例事件，原告不服行政院勞工委員會
中華民國96年2 月1 日勞訴字第0950046704號訴願決定，提起行
政訴訟。本院判決如下：
    主  文
原告之訴駁回。
訴訟費用由原告負擔。
　　事實及理由
一、事實概要：緣訴外人范振欽以邱進發建築師事務所為投保單
    位，加入勞工保險為被保險人。范振欽以其於民國（下同）
    94年4 月7 日下午18時許由該事務所下班，將車輛停放在租
    用停車場後，於步行返回住處途中遭酒駕衝撞致傷，而向被
    告申請是日因「脊髓休克」入住亞東紀念醫院之職災醫療給
    付。經被告審查，以被保險人范振欽係適當時間於下班應經
    途中發生事故，且無勞工保險被保險人因執行職務而致傷病
    審查準則（下稱傷病審查準則）第18條規定之情事，乃於94
    年11月11日以保給醫字第09460735950 號函核定准予給付所
    請職災醫療給付。原告不服該核定，向勞工保險監理委員會
    （下稱勞保監理會）申請審議經駁回後，遂提起訴願，前經
    行政院勞工委員會（下簡勞委會）以「依原告所檢之簡圖所
    示，被保險人范振欽確實係於適當時間於下班應經途中發生
    事故，符合傷病審查準則第4 條第1 項規定；縱被保險人范
    振欽係違反行人應遵守之交通法令（徒步擅自穿越車道），
    惟並無傷病審查準則第18條規定之各項情事。」為由，而以
    95年9 月8 日勞訴字第0950025063號訴願決定駁回在案。嗣
    范振欽另以同一事故於95年1 月12日檢據申請94年7 月1日
    至94年12月27日期間職業傷害傷病給付，經被告以95年5 月
    2 日第000000000000號核定通知書（下稱原處分）核定按職
    業傷害辦理，自94年7 月1 日起核付至94年12月27日止期間
    職業傷害傷病給付。原告不服，申請審議，經勞保監理會以
    95年10月2 日95保監審第2565號審定書審定駁回後，原告提
    起訴願，亦遭駁回，遂提起本件行政訴訟。
二、原告起訴意旨略稱：
  (一)本件訴願決定理由雖引用傷病審查準則第1 條、第2 條、第
    3 條第1 項、第9 條、第18條規定，然卻未見說明理由以支
    持事實之認定，其顯有理由不備，即無可維持。
  (二)原告除於訴願書內主張：原告提起訴願經駁回後，現正提起
    行政訴訟中，懇請撤銷原處分外，並於行政訴訟未確定前暫
    緩處分外；另主張被告未就原告95年7 月26日勞工保險爭議
    事項審議申請書所陳理由及相關文件為實質審查。然訴願機
    關勞委會僅就前者行政程序審查，對於後者實質爭議問題卻
    漏未審查，即作出訴願駁回之決定，失之草率。
  (三)又本件訴願決定書謂「行政處分具有構成要件效力，即有效
    之行政處分在未經有權機關依法撤銷廢止或未因其他事由失
    效前，其效力繼續存在」云云，固為行政程序法所規定，然
    而原告尋求行政訴訟程序救濟，目的係在就「被保險人范振
    欽徒步，卻不在劃設行人穿越道通行，擅自穿越車道，而遭
    酒駕之車輛撞擊致生傷害」之法律問題及其所衍生之責任問
    題，至於本件原處分之效力問題則非所問。
  (四)聲明請求撤銷原處分、爭議審定及訴願決定；訴訟費用由被
    告負擔。
三、被告答辯意旨略稱：
  (一)被保險人范振欽以於94年4 月7 日下班途中受傷致「第6 頸
    椎骨折致四肢癱瘓、兩側顎骨骨折」，申請職災醫療給付，
    經被告審查核定按職業傷害辦理，原告不服被告核定，先後
    申請審議與提起訴願，均遭駁回後，續提起行政訴訟，經鈞
    院以96年5 月17日95年度訴字第3915號判決駁回。嗣范振欽
    以同一傷病自行申請94年7 月1 日至94年12月27日期間職業
    傷病給付，被告亦按職業傷害辦理，以本件原處分核定自94
    年7 月1 日給付至94年12月27日止共180 日。
  (二)范振欽以同一傷病自行申請94年7 月1 日至94年12月27日期
    間職業傷病給付，經被告審查以其所請傷病給付既屬94年4
    月7 日之同一事故所致，乃亦按職業傷害辦理，故原告訴稱
    被告未對本件所請傷病給付作實質審查，顯有誤解。
  (三)原告不服被告之核定，申請審議，經勞保監理委員會以范振
    欽前已因同一事故申請職災醫療給付，既經被告核定所患得
    視為職業傷害，並經該會及訴願機關勞委會以被告原按職業
    傷害之核定並無不當，而分別審議審定駁回及訴願決定駁回
    在案。從而，范振欽以同一事故自行申請94年7 月1 日至94
    年12月27日期間職業傷病給付，被告仍按職業傷害辦理，於
    法尚無不當，予以審定駁回。原告不服勞保監理會之審定結
    果，提起訴願，經訴願機關略以「．．．本件被保險人范先
    生於94年4 月7 日下班步行返回住處途中，遭酒駕衝撞致傷
    ，是日入住亞東紀念醫院，曾申請職災醫療給付，業經被告
    認定係屬職業傷害，准予給付在案。嗣原告不服，前曾依序
    提起爭議審議、訴願，亦均遭駁回在案，是被告認定被保險
    人范先生所患核屬職業傷害之行政處分法定效力既已發生，
    其內容應即對被告發生拘束之效力（此即行政處分之存續力
    ），自得作為本件行政處分認定之基礎。則被保險人范先生
    既係再以前述同一事故未癒為由申請94年7 月1 日至94年12
    月27日期間職業傷害傷病給付，因被告94年11月11日保給醫
    字第09460735950 號函所為核定並未經監理會或該會予以撤
    銷，亦未因其他事由而失效，被告自不得逕行排除先前已為
    職災認定行政處分法定效力之拘束，而另為相歧異之處分，
    是被告核定准以職業傷害核給被保險人范先生傷病給付，於
    法自屬有據。」而予以決定駁回。
  (四)聲明請求駁回原告之訴；訴訟費用由原告負擔。
四、按「被保險人因執行職務而致傷害或職業病不能工作，以致
    未能取得原有薪資，正在治療中者，自不能工作之第4 日起
    ，發給職業傷害補償費或職業病補償費。．．．。前項因執
    行職務而致傷病之審查準則，由中央主管機關定之。」、「
    職業傷害補償費或職業病補償費，均按被保險人平均月投保
    薪資70% 發給，每半個月給付1 次；如經過1 年尚未痊癒者
    ，其職業傷害補償費或職業病補償費減為平均月投保薪資之
    半數，但以1 年為限。」勞工保險條例第34條、第36條分別
    定有明文。又「本準則依勞工保險條例（以下簡稱本條例）
    第34條第2 項規定訂定之。」、「被保險人因執行職務而致
    傷病之審查，除法令另有規定外，依本準則辦理。」、「被
    保險人因執行職務而致傷害者，為職業傷害。」、「被保險
    人因公差由日常居、住處所或就業場所出發，至公畢返回日
    常居、住處所或就業場所期間之職務活動及合理途徑發生事
    故而致之傷害，視為職業傷害。」、「被保險人於第4 條、
    第9 條、第10條、第16條及第17條之規定而有左列情事之一
    者，不得視為職業傷害：一非日常生活所必需之私人行為。
    二未領有駕駛車種之駕駛執照駕車者。三受吊扣期間或吊銷
    駕駛執照處分駕車者。四經有燈光號誌管制之交岔路口違規
    闖紅燈者。五闖越鐵路平交道者。六酒精濃度超過規定標準
    、吸食毒品、迷幻藥或管制藥品駕駛車輛者。七駕駛車輛違
    規行駛高速公路路肩者。八駕駛車輛不按遵行之方向行駛或
    在道路上競駛、競技、蛇行或以其他危險方式駕駛車輛者。
    九駕駛車輛不依規定駛入來車道者。」傷病審查準則第1 條
    、第2 條、第3 條第1 項、第9 條及第18條亦分別定有明文
    。
五、經查：
  (一)原告請求撤銷被告按職業傷病給付之核定，惟查本件經被告
    審核按職業傷害辦理，自94年7 月1 日給付至94年12月27日
    期間共180 日，計新臺幣（下同）139,860 元（1,110 元×
    180 ×70% ），如撤銷按職業傷病給付之核定，應自94年7
    月15日給付至94年9 月23日及自94年11月15日至94年12月27
    日止共114 日計63,270元（1,110元×114×50% ），差額計
    76,590元，是以本件訴訟標的金額在20萬元以下，適用簡易
    訴訟程序，合先敘明。
  (二)按「人民因中央或地方機關之違法行政處分，認為損害其權
    利或法律上之利益，經依訴願法提起訴願而不服其決定，或
    提起訴願逾3 個月不為決定，或延長訴願決定期間逾2 個月
    不為決定者，得向高等行政法院提起撤銷訴訟。逾越權限或
    濫用權力之行政處分，以違法論。訴願人以外之利害關係人
    ，認為第1 項訴願決定，損害其權利或法律上之利益者，得
    向高等行政法院提起撤銷訴訟。」行政訴訟法第4 條定有明
    文。次按行政訴訟之提起以有權利保護之必要為前提要件，
    旨在確保行政訴訟不被濫用，是權利保護如為無效率的、無
    用的、不適時的、權利濫用的、程序失權的或已拋棄權利保
    護的情形下，即無權利保護之必要，而應認原告之起訴無理
    由駁回之。
  (三)本件被保險人范振欽於94年4 月7 日下班步行返回住處途中
    ，遭酒駕衝撞受傷致「第6 頸椎骨折致四肢癱瘓、兩側顎骨
    骨折」，申請職災醫療給付，經被告審查核定按職業傷害辦
    理，並以94年11月11日保給醫字第09460735950 號函核定准
    予給付所請職災醫療給付在案。嗣原告不服被告所為之上開
    核定，前曾依序提起爭議審議、訴願，均遭駁回在案，續向
    本院提起行政訴訟，亦經本院以96年5 月17日95年度訴字第
    3915號判決駁回，此均有上述資料附原處分卷及本院卷可稽
    。嗣范振欽以同一傷病自行申請94年7 月1 日至94年12月27
    日期間職業傷病給付，被告亦按職業傷害辦理，以本件原處
    分核定自94年7 月1 日給付至94年12月27日止共180 日期間
    職業傷病給付，經被告審查以其所請傷病給付既屬94年4 月
    7 日之同一事故所致，乃亦按職業傷害辦理。原告係被保險
    人范振欽之投保單位，不服被告所為上揭原處分，故提此本
    件行政訴訟，訴請撤銷訴願決定、爭議審定及原處分云云。
  (四)查依勞工保險條例第1 條規定可知，其立法目的乃為保障勞
    工生活，促進社會安全而制定。又依同條例第19條第1 項規
    定「被保險人或其受益人，於保險效力開始後，停止前發生
    保險事故者，得依條例規定，請領保險給付。」可知，得請
    求保險給付之權利人乃為被保險人或其受益人，至投保單位
    並非保險給付之權利人至明。又依同條例第42條之1 規定「
    被保險人罹患職業傷病時，應由投保單位填發職業傷病門診
    單或住院申請書．．．申請診療；投保單位未依規定填發者
    ，被保險人得向保險人請領，經查明屬實後發給。」亦知，
    被保險人罹患職業傷病時，固應由投保單位填發職業傷病門
    診單或住院申請書申請診療，惟此乃係代被保險人向保險人
    即被告提出申請，該請領權利人仍係被保險人本身，至是否
    符合職業傷病之請領要件，仍應由被告予以查明後始給付之
    ，因此該保險給付是否核准，被告仍須本諸職權而為認定。
    參以本件原告僅係勞工保險之投保單位，並非保險給付關係
    之當事人，亦非有請領保險給付權利之人，而被告依被保險
    人之申請，核定准予所請職災醫療給付，全數係由勞工保險
    基金支出，原告毋庸分擔，亦未損害原告就本件被告核付予
    被保險人職災醫療保險給付之任何權利或法律上之利益，是
    原告既非原處分之受處分人，亦非原處分之利害關係人，依
    法尚不得提起本件撤銷訴訟。茲以勞工保險條例乃保障勞工
    生活為其立法目的，主要係保障勞工即被保險人為目的；至
    投保單位是否因此在其他法律上須負擔何種責任，並非勞工
    保險條例兼具保護之規範目的。依上開說明，原告既非本件
    被保險人向被告請求職災醫療給付之受處分人，亦未因該處
    分而須負擔保險給付（本件為職災醫療給付）或增加保險費
    之支出，即未因該處分致其權利或法律上利益受有損害，難
    認原告有何法律上之利害關係，原告提起本件撤銷訴訟，乃
    無權利保護之必要，其訴難認有理由，應予駁回。
  (五)且按行政程序法第110 條第3 項規定，行政處分具有構成要
    件效力，即有效之行政處分在未經有權機關依法撤銷、廢止
    ，或未因其他事由而失效前，其效力繼續存在，且應為所有
    之行政機關所尊重，並以之為既存之構成要件，作為另一行
    政處分本身決定之基礎。本件被告認定被保險人范振欽所患
    核屬職業傷害之行政處分法定效力既已發生，其內容應即對
    被告發生拘束之效力（此即行政處分之存續力），自得作為
    本件原處分認定之基礎。則被保險人范振欽既係再以前述同
    一事故未癒為由申請94年7 月1 日至94年12月27日期間職業
    傷害傷病給付，因上開被告94年11月11日保給醫字第094607
    35950 號函所為核定並未經勞保監理會或訴願機關予以撤銷
    ，且亦經本院予以維持，復未因其他事由而失效，被告自不
    得逕行排除先前已為職災認定行政處分法定效力之拘束，而
    另為相歧異之處分。至本件被保險人范振欽之請求是否應予
    准許，亦經被告審查後認定准許在案，是被告核定准以職業
    傷害核給被保險人范振欽傷病給付，揆諸首揭規定，於法自
    屬有據。原告主張被告未對本件被保險人所請傷病給付作實
    質審查云云，亦顯有誤解。
六、綜上所述，原處分認事用法既無違誤，審議審定及訴願決定
    予以維持，即無不合，原告仍執前詞及個人主觀之見解，請
    求如聲明所示，為無理由，應予駁回。又本件為簡易事件，
    依卷內資料，事證已臻明確，爰不經言詞辯論為判決。
據上論結，本件原告之訴為無理由，爰依行政訴訟法第233條第1
項、第98條第1項前段，判決如主文。
中　　華　　民　　國　　96　　年　　10　　月　　31　　日
                           第四庭　法　官  陳秀
上為正本係照原本作成。
本件以訴訟事件所涉及之法律見解具有原則性者為限，始得於本
判決送達後20日內向本院提出上訴狀並表明上訴理由，如已於本
判決宣示後送達前提起上訴者，應於判決送達後20日內補具上訴
理由（均按他造人數附繕本），且經最高行政法院許可後方得上
訴。
中　　華　　民　　國　　96　　年　　10　　月　　31　　日
 　　  　　　　　　　   　　　     書記官  楊子鋒
